algorithms/lithuanian.sbl
externals ( stem )

// escape symbols for substituting lithuanian characters
stringescapes { }

/* Special characters in Unicode Latin Extended-A */
// ' nosine
stringdef a'   '{U+0105}'  // ą a + ogonek
stringdef e'   '{U+0119}'  // ę e + ogonek
stringdef i'   '{U+012F}'  // į i + ogonek
stringdef u'   '{U+0173}'  // ų u + ogonek

// . taskas
stringdef e.   '{U+0117}'  // ė e + dot

// - ilgoji
stringdef u-   '{U+016B}'  // ū u + macron

// * varnele
stringdef c*   '{U+010D}'  // č c + caron (haček)
stringdef s*   '{U+0161}'  // š s + caron (haček)
stringdef z*   '{U+017E}'  // ž z + caron (haček)

// [C](VC)^m[V|C]
// definitions of variables for
// p1 - position of m = 0
integers ( p1 s )

// groupings
// v - lithuanian vowels
groupings ( v )

// v - all lithuanian vowels
define v 'aeiyou{a'}{e'}{i'}{u'}{e.}{u-}'

// all lithuanian stemmer routines: 4 steps
routines (
  step2 R1 step1 fix_chdz fix_gd fix_conflicts
)

backwardmode (

  define R1 as $p1 <= cursor
  define step1 as (
    setlimit tomark p1 for ([substring]) R1 among (
      // Daiktavardžiai (Nouns)
      // I linksniuotė (declension I)
      'as' 'ias' 'is' 'ys'        // vyras, kelias, brolis, gaidys
      'o'    'io'                 // vyro, kelio
      'ui'   'iui'                // vyrui, keliui
      '{a'}' 'i{a'}' '{i'}'       // vyrą, kelią, brolį
      'u'    'iu'                 // vyru, keliu
      'e'    'yje'                // vyre, kelyje
      'y'    'au'    'i'          // kely, brolau, broli,
      'an'                        // nusižengiman

      'ai'   'iai'                // vyrai, keliai
      '{u'}' 'i{u'}'              // vyrų, kelių
      'ams'  'am'                 // vyrams, vyram
      'iams' 'iam'                // broliams, broliam
      'us'   'ius'                // vyrus, brolius
      'ais'  'iais'               // vyrais, keliais
      'uose' 'iuose' 'uos' 'iuos' // vyruose, keliuose, vyruos, keliuos
      'uosna' 'iuosna'            // vyruosna, keliuosna
      'ysna'                      // žutysna

      'asis' 'aisi'               // sukimasis, sukimaisi
      'osi'  '{u'}si'             // sukimosi, sukimųsi
      'uisi'                      // sukimuisi
      '{a'}si'                    // sukimąsi
      'usi'                       // sukimusi
      'esi'                       // sukimesi

      'uo'                        // mėnuo


      // II linksniuote (declension II)
      'a'  'ia'                   // galva, vysnios
      'os' 'ios'                  // galvos, vysnios
      'oj' 'oje' 'ioje'           // galvoje, vysnioje
      'osna' 'iosna'              // galvosna, vyšniosna
      'om' 'oms' 'ioms'           // galvoms, vysnioms
      'omis' 'iomis'              // galvomis, vysniomis
      'ose' 'iose'                // galvose, vysniose
      'on' 'ion'                  // galvon, vyšnion


      // III linksniuote (declension III)
      '{e.}'                      // gervė
      '{e.}s'                     // gervės
      'ei'                        // gervei
      '{e'}'                      // gervę
      '{e.}j' '{e.}je'            // gervėj, gervėje
      '{e.}ms'                    // gervėms
      'es'                        // gerves
      '{e.}mis'                   // gervėmis
      '{e.}se'                    // gervėse
      '{e.}sna'                   // gervėsna
      '{e.}n'                     // žydaitėn


      // IV linksniuote (declension IV)
      'aus' 'iaus'                // sūnaus, skaičiaus
      'umi' 'iumi'                // sūnumi, skaičiumi
      'uje' 'iuje'                // sūnuje, skaičiuje
      'iau'                       // skaičiau

      '{u-}s'                     // sūnūs
      'ums'                       // sūnums
      'umis'                      // sūnumis
      'un' 'iun'                  // sūnun, administratoriun


      // V linksniuote (declension V)
      'ies' 'ens' 'enio' 'ers'    // avies, vandens, sesers
      'eniui' 'eriai'             // vandeniui, eriai
      'en{i'}' 'er{i'}'           // vandenį, seserį
      'imi' 'eniu' 'erimi' 'eria' // avimi, vandeniu, seserimi, seseria
      'enyje' 'eryje'             // vandenyje, seseryje
      'ie' 'enie' 'erie'          // avie, vandenie, seserie

      'enys' 'erys'               // vandenys, seserys
      // 'en{u'}' konfliktas su 'žandenų' 'antenų'
      'er{u'}'                    // seserų
      'ims' 'enims' 'erims'       // avims, vandemins, seserims
      'enis'                      // vandenis
      'imis'                      // žebenkštimis
      'enimis'                    // vandenimis
      'yse' 'enyse' 'eryse'       // avyse, vandenyse, seseryse


      // Būdvardžiai (Adjectives)
      // (i)a linksniuotė
      'iem' 'iems'                // geriem, geriems
      'ame' 'iame'                // naujame, mediniame


      // Veiksmažodžiai (Verbs)
      // Tiesioginė nuosaka (indicative mood)
      // esamasis laikas (present tense)
      // (i)a asmenuotė (declension (i)a)
      'uosi' 'iuosi'              // dirbuosi, traukiuosi
      'iesi'                      // dirbiesi
      'asi' 'iasi'                // dirbasi, traukiasi
      'am{e.}s' 'iam{e.}s'        // dirbamės, traukiamės
      'at' 'ate' 'iat' 'iate'     // dirbat, dirbate, ariat, traukiate
      'at{e.}s' 'iat{e.}s'        // dirbatės, traukiatės

      // i asmenuotė (declension i)
      'isi'                       // tikisi
      'im'                        // mylim
      // 'ime' konfliktassu daiktavardžiu vietininku, pvz. 'gėrime'
      'im{e.}s'                   // tikimės
      'it' 'ite'                  // mylit, mylite, tikitės
      // 'it{e.}s' konfliktas su priesaga ir dgs. vardininko galūne -ait-ės pvz. žydaitės

      // o asmenuotė (declension o)
      'ome'                       // mokome
      'ot' 'ote'                  // mokot, mokote

      // būtasis laikas
      // o asmenuotė (declension o)
      '{e.}jo' '{e.}josi'         // tikėjo, tikėjosi
      'ot{e.}s'                   // tikėjotės/bijotės

      // ė asmenuotė (declension ė)
      'eisi'                      // mokeisi
      '{e.}si'                    // mokėsi
      '{e.}m' '{e.}me'            // mokėm, mokėme
      '{e.}m{e.}s'                // mokėmės
      '{e.}t' '{e.}te'            // mokėt, mokėte
      '{e.}t{e.}s'                // mokėtės

      // būtasis dažninis laikas (frequentative past tense)
      'ausi'                      // mokydavausi
      'om{e.}s'                   // mokydavomės/bijomės


      // būsimasis laikas (future tense)
      'siu' 'siuosi'              // dirbsiu, mokysiuosi
      'si' 'siesi'                // dirbsi, dirbsiesi
      's' 'ysis'                  // dirbs, mokysis
      'sim' 'sime'                // dirbsim, dirbsime
      'sit' 'site'                // gersit, gersite

      // tariamoji nuosaka (subjunctive mood)
      '{c*}iau' '{c*}iausi'       // dirbčiau
      'tum' 'tumei'               // dirbtum, dirbtumei
      'tumeis' 'tumeisi'          // mokytumeis, mokytumeisi
      // 't{u'}' nes blogai batutų -> batų
      't{u'}si'                   // mokytųsi
      // 'tume' konfliktas su 'šventume'
      'tum{e.}m'                  // dirbtumėm
      'tum{e.}me'                 // dirbtumėme
      'tum{e.}m{e.}s'             // mokytumėmės
      'tute' 'tum{e.}t'           // dirbtute, dirbtumėt
      'tum{e.}te'                 // dirbtumėte
      'tum{e.}t{e.}s'             // mokytumėtės

      // liepiamoji nuosaka (imperative mood)
      'k' 'ki'                    // dirbk, dirbki, mokykis
      // 'kis' konfliktas viln-išk-is
      // 'kime' konfliktas, nes pirkime
      'kim{e.}s'                  // mokykimės

      // bendratis (infinitive)
      'uoti' 'iuoti'              // meluoti, dygsniuoti
      'auti' 'iauti'              // draugauti, girtuokliauti
      'oti' 'ioti'                // dovanoti, meškerioti
      '{e.}ti'                    // auklėti
      'yti'                       // akyti
      'inti'                      // auginti
      'in{e.}ti'                  // blusinėti
      'enti'                      // gyventi
      'tel{e.}ti'                 // bumbtelėti
      'ter{e.}ti'                 // bumbterėti

      'ti'                        // skalbti
      // 'tis' konfliktas, nes rytme-tis -> rytme

      // dalyviai (participles)
      '{a'}s' 'i{a'}s' '{i'}s'    // dirbąs, žaidžiąs, gulįs
      't{u'}s'                    // suktųs -> suk
      'sim{e.}s'                  // suksimės
      'sit{e.}s'                  // suksitės
      'kite'                      // supkite
    )

    delete
  )

  define step2 as repeat (
    setlimit tomark p1 for ([substring]) among (
      // daiktavardziu priesagos (Noun suffixes)

      // budvardziu priesagos (Adjective suffixes)
      // 'in' // konfliktas su 'augintinis' ir 'akiniais' // lauk-in-is
      'ing'                       // tvark-ing-as
      'i{s*}k'                    // lenk-išk-as
      '{e.}t'                     // dem-ėt-as
      'ot'                        // garban-ot-as
      'uot' 'iuot'                // lang-uot-as, akin-iuot-as
      // 'tin', nes augintinis    // dirb-tin-is
      // 'ut', nes batutas, degutas etc. // maž-ut-is
      'yt'                        // maž-yt-is
      'iuk'                       // maž-iuk-as
      'iul'                       // maž-ul-is
      '{e.}l'                     // maž-ėl-is
      'yl'                        // maž-yl-is
      'u{c*}iuk'                  // maž-učiuk-as
      'uliuk'                     // maž-uliuk-as
      'ut{e.}ait'                 // maž-utėlait-is
      'ok'                        // did-ok-as
      'iok'                       // višč-iok-as
      'sv' '{s*}v' 'zgan'         // sal-sv-as, pilk-šv-as, bal-zgan-as
      'op' 'iop'                  // dvej-op-as, viener-iop-as
      'ain'                       // apval-ain-as
      'yk{s*}t' 'yk{s*}{c*}'      // ten-ykšt-is, vakar-ykšč-ias

      // laisniai
      'esn'                       // did-esn-is
      'aus' 'iaus'                // nauj-aus-ias, ger-iaus-ias

      // ivardziuotiniai budvardziai (Pronominal adjectives)
      // vyriska gimine (Male gender)
      'ias'                       // žaliasis
      'oj' 'ioj'                  // gerojo, žaliojo
      'aj' 'iaj'                  // gerajam, žaliajam
      '{a'}j' 'i{a'}j'            // garąjį, žaliąjį
      'uoj' 'iuoj'                // geruoju, žaliuoju
      'iej'                       // gerieji
      '{u'}j' 'i{u'}j'            // gerųjų, žaliųjų
      'ies'                       // geriesiems
      'uos' 'iuos'                // geruosius, žaliuosius
      'ais' 'iais'                // geraisiais, žaliaisiais

      // moteriska gimine (Female gender)
      'os' 'ios'                  // gerosios, žaliosios
      '{a'}s' 'i{a'}s'            // gerąsios, žaliąsias

      // būtasis dažninis laikas (frequentative past tense)
      'dav'                       // ei-dav-o

      // dalyvių priesagos (particple suffix)
      'ant' 'iant'
      'int'                       // tur-int-is
      '{e.}j'                     // tur-ėj-o
      '{e'}'                      //
      '{e.}j{e'}'
      '{e'}s'                     // dirb-ęs-is

      'siant'                     // dirb-siant

      // pusdalyviai (participle)
      'dam'                       // bėg-dam-as

      'auj'                       // ūkinink-auj-a
      'jam'
      'iau'
      'am'                        // baiminim-ams-i
    )

    delete
  )

  define fix_conflicts as (
    [substring] among (
      // 'lietuvaite' -> 'lietuvaitė', konfliktas su 'myl-ite'
      'aite' (<-'ait{e.}')
      // 'lietuvaitės' -> 'lietuvaitė', konfliktas su 'myl-itės'
      'ait{e.}s' (<-'ait{e.}')

      // ''ūs-uotės' -> 'ūs-uotė', konfliktas 'mokotės'
      'uot{e.}s' (<-'uot{e.}')
      // ''ūs-uote' -> 'ūs-uotė', konfliktas 'mokote'
      'uote' (<-'uot{e.}')
